臺灣臺中地方法院刑事判決　　　　　　　96年度易字第1775號
公　訴　人　臺灣臺中地方法院檢察署檢察官
被　　　告　乙○○
上列被告因詐欺案件，經檢察官提起公訴（95年度偵字第28810
號），本院判決如下：
    主    文
乙○○幫助共同意圖為自己不法之所有，以詐術使人將本人之物
交付，處有期徒刑陸月，如易科罰金，以新臺幣貳仟元折算壹日
。
    事    實
一、乙○○明知金融機構存款帳戶係個人理財之重要工具，攸關
    個人財產、信用之表徵，並可預見一旦交予他人使用，即有
    供作財產犯罪用途之可能，且一般人取得他人存摺及提款卡
    之目的在於取得贓款及掩飾犯行不易遭人追查，而乙○○對
    於提供其所申辦之金融機構帳戶必然為他人從事不法犯罪使
    用等情節雖無確信，但仍基於縱若其金融機構帳戶被利用作
    為詐欺取財之工具亦不違背其本意之幫助犯意，於民國九十
    五年十月三十日前之某時，將其所有之台新國際商業銀行臺
    中分行（下稱台新銀行）帳號：00000000000000號帳戶之存
    摺、提款卡及密碼等物，在不詳地點，以不詳代價，交付予
    某不詳姓名年籍之成年人，而容許該不詳成年人及其所屬詐
    騙集團之成年成員利用其帳戶，遂行詐欺取財之犯行。嗣該
    不詳成年人及其所屬詐騙集團之成年成員，即共同意圖為自
    己不法之所有，基於詐欺取財之犯意聯絡，於九十五年十月
    三十日中午十二時三十分許（起訴書誤載為九十五年五月一
    日上午十時許），以電話向甲○○施用詐術，佯稱自己是行
    政執行處之書記官，並誆稱甲○○之帳戶被他人用來作為洗
    錢戶頭，須將帳戶內之存款匯入乙○○前開台新銀行帳戶代
    為保管云云，使甲○○陷於錯誤，而依對方指示，於九十五
    年十月三十日下午三時許，匯款新台幣（下同）十萬元入乙
    ○○前開台新銀行帳戶，致受有損害。
二、案經臺中市警察局第一分局報告臺灣臺中地方法院檢察署檢
    察官偵查起訴。
    理    由
一、訊據被告乙○○矢口否認有何幫助詐欺取財犯行，辯稱：伊
    並未將台新銀行存摺交給別人使用，該帳戶存摺不知道何時
    遺失，也不清楚有無一併遺失提款卡，遺失後伊沒有報警，
    有以電話向台新銀行掛失，但台新銀行職員說要本人持雙證
    件到銀行才能辦理掛失，因為伊身分證放在竹山，所以沒有
    去銀行辦理掛失云云。
二、經查：
  (一)上述台新銀行帳戶為被告所申設一節，為被告所是認，並有
    該帳戶台幣存款歷史交易明細查詢在卷可稽。而被害人甲○
    ○於前揭時間，遭詐欺集團之不詳成年成員施以上開詐術，
    使其陷於錯誤，而依指示將前述款項匯入被告之台新銀行帳
    戶等情，業據被害人甲○○於警詢時指述明確（檢察官及被
    告迄本院言詞辯論終結前，均未對甲○○警詢陳述之證據能
    力聲明異議，且本院審酌該等言詞陳述作成時之情況，為甲
    ○○就其親身見聞之被害經驗所為之陳述，亦無任何違反陳
    述任意性之事由存在，復有卷附匯款回條聯等客觀證據足資
    相佐，堪認為適當，依刑事訴訟法第一百五十九條之五第二
    項規定，自得認甲○○警詢陳述具有證據能力），且有甲○
    ○提出之彰化銀行匯款回條聯及被告帳戶歷史交易明細查詢
    附卷可憑，堪認詐騙集團之不詳成年成員等人，確有利用被
    告所有之台新銀行帳戶，向被害人甲○○為上開詐欺取財之
    犯行無誤。
  (二)被告雖一再辯稱其帳戶存摺遺失云云，惟：
  1.金融機構存款帳戶係個人理財之重要工具，攸關個人財產、
    信用之表徵，一般人均妥善保存，且提款卡密碼之功能在於
    確認提款者為帳戶所有人或經其授權之人，以防第三人取得
    提款卡後擅自提領款項，一般甚少將密碼寫下遑論與提款卡
    放在一起。本件被告供稱其所有之台新銀行帳戶資料遺失，
    然其先後所陳述遺失之時間及遺失之物品均不一致（被告於
    警詢時供稱最後一次使用帳戶是在九十五年十月十一日，迄
    九十五年十一月七日經由第四台工作人員告知不能扣款才知
    道帳戶存摺及提款卡遺失；嗣於檢察官偵訊時改稱提款卡在
    九十五年十月間先遺失，存摺在九十五年十一月十五日遺失
    【此時被害人甲○○已受騙匯款】；迄於本院準備程序時再
    改稱最後一次使用是九十五年十月七日，之後同時遺失手機
    及存摺，不清楚有無遺失提款卡），且被告供稱其將提款卡
    密碼「419615」寫在提款卡上，遺失帳戶資料後並未報警，
    凡此均與一般人謹慎使用、保管帳戶存摺、提款卡之經驗法
    則相悖，所辯是否屬實，已有可疑。
  2.經本院向臺灣郵政股份有限公司調閱被告在竹山延和郵局帳
    戶之客戶歷史交易清單（見本院卷第35頁），顯示被告郵局
    帳戶曾於九十六年五月十日掛失，可見被告知悉帳戶遺失後
    應向金融機構掛失以維護自身權益。然被告遺失本案台新銀
    行帳戶資料後，卻未向台新銀行辦理掛失，顯非合理。被告
    就此雖辯稱係因台新銀行職員告知須本人持雙證件至銀行始
    得辦理掛失云云，惟經本院向台新銀行查詢結果，台新銀行
    回覆「客戶如欲掛失金融卡，透過電話方式即可辦理，不需
    親自到櫃台辦理」，此有該行九十六年四月十四日台新作文
    字第9604790號函在卷可參（見本院卷第11頁），顯見被告
    所辯與事實不合。
  3.又依法院辦理此類詐欺案件所查知之經驗法則，詐騙集團一
    般均使用收購而來之人頭帳戶作為匯款專戶，而不使用失竊
    或遺失帳戶，此乃因失竊或遺失之帳戶，詐騙集團與帳戶所
    有人間並無默契，若帳戶所有人一發現失竊、遺失即立刻掛
    失止付，將使詐欺集團費盡心機詐騙所得之款項遭凍結無法
    提領。本件被告台新銀行帳戶自九十五年十月十六日起開始
    出現匯款當日立刻提領一空之異常交易情況，然至九十五年
    十月三十日被害人甲○○匯款前，被告均未向銀行申辦掛失
    止付，可見詐騙集團應係在已確保被告該帳戶短期內不會遭
    掛失止付之情況下，始拿來作為指示被害人甲○○匯款之帳
    戶。
  4.綜上所述，被告辯稱帳戶資料遺失云云，顯違事理常情，更
    與事實不符，無從採信。被告係在其自由意識之下將其所有
    之上開帳戶資料交付予他人使用一節，應堪認定。
  (三)按刑法上之故意，分為直接故意（確定故意）與間接故意（
    不確定故意），「行為人對於構成犯罪之事實，明知並有意
    使其發生者」為直接故意；「行為人對於構成犯罪之事實，
    預見其發生而其發生並不違背其本意者」為間接故意，刑法
    第十三條第一項、第二項定有明文。衡諸常情，今日一般人
    至金融機構開設帳戶使用，係極為方便容易且迅速之事，苟
    有使用金融帳戶之正當用途，自以使用本人或可信賴之親友
    申請之帳戶，最為便利安全，始可避免帳戶名義人反悔或心
    存歹念，利用掛失止付、變更存戶印鑑或換摺方式，將帳戶
    內之款項提領一空，反致使用帳戶所有人蒙受損失。因此，
    若非意圖以他人之帳戶從事不法用途，並藉以逃避查緝，自
    無花費金錢或以其他方法向無相當信賴關係之陌生人取得帳
    戶使用之理，且近年來以假稱中獎或其他類似詐術而詐使被
    害人匯款之犯罪類型層出不窮，該等犯罪多數均係利用他人
    帳戶作為詐欺所得金錢之出入帳戶，業經媒體廣為披載，是
    依通常一般人之知識、智能及經驗，均已詳知向陌生人購買
    、承租或其他方法取得帳戶資料者，多係欲藉該帳戶取得不
    法犯罪所得，且隱匿帳戶內資金之實際取得人之身分，以逃
    避追查。本件被告為成年人，對此亦應知之甚詳，自難諉稱
    不知，故被告對於交付上開帳戶之相關資料予不認識之他人
    使用，將可能被用來作為詐欺取財等非法用途上，應有所預
    見，且不違背其本意，惟被告猶仍提供其所有之上開帳戶資
    料予不詳成年人及其所屬詐騙集團之不詳成年成員使用，堪
    認被告有容任或允許渠等將被告所有之帳戶作為詐欺取財之
    匯款指定帳戶使用。據此，被告確有幫助詐欺取財之不確定
    故意存在，堪以認定。
  (四)再按刑法上之幫助犯，係指以幫助之意思，對於正犯資以助
    力，而未參與實施犯罪之行為者而言。查被告將其所有之上
    開帳戶資料交付不詳成年人及其所屬詐騙集團之不詳成年成
    員作為詐欺取財之匯款指定帳戶，乃係基於幫助渠等犯詐欺
    取財罪之不確定故意，而被告交付上開帳戶資料之行為，要
    屬詐欺取財構成要件以外之行為，本院復查無被告對於渠等
    所為之詐欺取財犯行之實施，有何犯意聯絡或行為分擔之事
    實，則被告應屬以幫助之意思，參與詐欺取財構成要件以外
    之行為，應以詐欺取財之幫助犯論。綜上所述，被告幫助詐
    欺取財犯行事證明確，應依法論科。
三、論罪科刑
  (一)查前述向被告取得帳戶資料之不詳成年人及其所屬詐騙集團
    之不詳成年成員之間，係基於意圖為自己不法所有之犯意聯
    絡，共同以上開施以詐術之方式，使被害人甲○○陷於錯誤
    而將前述款項匯入被告之帳戶內，該等款項旋於當日遭提領
    一空，渠等所為係共同犯刑法第三百三十九條第一項之詐欺
    取財罪。故核被告所為，係犯刑法第三十條第一項、第三百
    三十九條第一項之幫助詐欺取財罪。
  (二)被告幫助他人犯詐欺取財罪，為幫助犯，本院衡其犯罪情節
    顯較正犯為輕，爰依刑法第三十條第二項之規定，按正犯之
    刑減輕之。
  (三)爰審酌被告恣意將帳戶資料交付他人，並容任他人充作犯罪
    工具，殊不可取，其所為造成被害人甲○○損失十萬元，並
    擾亂社會金融交易秩序，事後在罪證明確之情況下，猶飾詞
    卸責，迄今未為賠償，顯然對於自己違法行為全無悔意，暨
    其犯罪動機、目的、手段等一切情狀，並參酌公訴人具體求
    處有期徒刑五月至八月之情，量處如主文所示之刑，並諭知
    易科罰金之折算標準。
據上論斷，應依刑事訴訟法第二百九十九條第一項前段，刑法第
三百三十九條第一項、第三十條第一項前段、第二項、第四十一
條第一項前段，刑法施行法第一條之一，判決如主文。
中　　華　　民　　國　　96　　年　　7 　　月　　6　　日
                  刑事第十二庭  審判長法  官  莊深淵
                                      法  官  廖慧如
                                      法  官  羅智文
上正本證明與原本無異。
如不服本判決，應於送達後十日內向本院提出上訴狀（須附繕本
），上訴於臺灣高等法院臺中分院。
                                      書記官  廖春玉
中　　華　　民　　國　　96　　年　　7 　　月　　6　　日
附錄本案論罪科刑法條
刑法第30條
幫助他人實行犯罪行為者，為幫助犯。雖他人不知幫助之情者，
亦同。
幫助犯之處罰，得按正犯之刑減輕之。
刑法第339條第1項
意圖為自己或第三人不法之所有，以詐術使人將本人或第三人之
物交付者，處5年以下有期徒刑、拘役或科或併科1000元以下罰
金。
